臺灣高等法院臺中分院刑事判決
110年度上訴字第1385號
上  訴  人  臺灣臺中地方檢察署檢察官
上  訴  人  
即  被  告  樊寧生



上列上訴人等因被告傷害案件，不服臺灣臺中地方法院109年度
訴字第2295號中華民國110年1月13日第一審判決（起訴案號：臺
灣臺中地方檢察署109年度偵字第22234號），提起上訴，本院判
決如下：
    主  文
上訴駁回。
    犯罪事實
一、樊寧生於民國000年0月00日上午7時46分許，在其所居住位
    於臺中市○區○○○路000號大衛營社區4樓洗衣場，與當時同住
    在上開社區之王傳忠（所為傷害犯行，已由原審判處罪刑確
    定），因開關燈之節能問題發生爭執，其後復移往社區4樓
    健身房旁空地繼續爭執，詎其因一時心生不滿，竟基於普通
    傷害之單一接續犯意，出拳毆擊王傳忠之左眼，且於王傳忠
    不甘被打而還手並將其推倒在地後，復起身手持現場之塑膠
    椅，接續毆打王傳忠之上半身，使王傳忠因此受有頭部挫傷
    、唇部挫傷、左眼挫傷合併眼高壓等傷害。旋由社區保全員
    陳榮貴介入阻攔，並經王傳忠於同日自行就醫驗傷後，於翌
    日即109年4月12日前至警局提出告訴而查獲。
二、案經王傳忠訴由臺中市政府警察局第二分局報請臺灣臺中地
    方檢察署檢察官偵查起訴。
    理  由
一、證據能力方面：
    按刑事訴訟法第159條之5規定：「（第1項）被告以外之人
    於審判外之陳述，雖不符前4條之規定，而經當事人於審判
    程序同意作為證據，法院審酌該言詞陳述或書面陳述作成時
    之情況，認為適當者，亦得為證據。（第2項）當事人、代
    理人或辯護人於法院調查證據時，知有第159條第1項不得為
    證據之情形，而未於言詞辯論終結前聲明異議者，視為有前
    項之同意」，其立法意旨在於傳聞證據未經當事人之反對詰
    問予以核實，原則上先予排除，惟若當事人已放棄詰問或未
    聲明異議，基於證據資料愈豐富，愈有助於真實發現之理念
    ，且強化言詞辯論原則，法院自可承認該傳聞證據例外擁有
    證據能力。經查，有關下述所引用未符合刑事訴訟法第159
    條之1至第159條之4所示之證據，業經本院於審理時當庭直
    接提示而為合法之調查，且檢察官、上訴人即被告樊寧生（
    下稱被告）均未於言詞辯論終結前聲明異議（見本院卷第55
    至61頁），本院審酌前開證據作成或取得之狀況，並無非法
    或不當取證之情事，故認為適當而均得以作為證據，是前開
    證據依刑事訴訟法第159條之5之規定，均具有證據能力。
二、訊據被告矢口否認有何前開傷害之犯行，辯稱：我拿塑膠椅
    是要自衛，是王傳忠在社區健身房旁空地兇狠地把我拿的椅
    子推倒，我摔在地上被王傳忠又踢又打，沒想到還要被王傳
    忠誣告，我被王傳忠打傷後就去就診了，我沒有傷害王傳忠
    ，一切都是王傳忠自導自演；又陳榮貴是王傳忠介紹來社區
    擔任保全的人，他在原審所述不實，本案係王傳忠及與王傳
    忠為友人關係之陳榮貴聯合要害我云云。惟查：
(一)被告與告訴人王傳忠於案發時均為居住在臺中市○區○○○路00
    0號大衛營社區之住戶，又被告有於109年4月11日上午7時46
    分許，在其與告訴人王傳忠所居住上開社區4樓洗衣場，因
    開關燈之節能問題發生爭執，其後復移往社區4樓健身房旁
    空地發生衝突等情，為被告於警詢時供明（見109年度偵字
    第22234號卷第51頁），而證人陳榮貴於檢察事務官詢問時
    亦證稱：於109年4月11日上午7、8時許，王傳忠拿衣服去洗
    ，順便在旁邊看報紙，樊寧生下來看到就把燈關掉，王傳忠
    向樊寧生稱「你把燈關掉我怎麼看報紙」，樊寧生回稱「要
    看到外面看」、「到外面來講」，之後其2人就到空地繼續
    講話等語（見109年度偵字第22234號卷第122頁），雖證人
    陳榮貴就上開被告及告訴人王傳忠其後移往之空地位置，於
    檢察事務官詢問時誤陳為1樓中庭後面空地云云，然已據證
    人陳榮貴於原審更正陳明應為社區4樓健身房旁之空地等語
    （見原審卷第78至79頁、第82至83頁），此部分事實，足為
    認定。　　
(二)被告雖否認係伊先出手毆打告訴人王傳忠之眼部，亦否認有
    持塑膠椅毆打告訴人王傳忠上半身之傷害犯行，然告訴人王
    傳忠於案發後之同日即前往中國醫藥大學附設醫院急診，並
    經該院醫師診斷受有頭部挫傷、唇部挫傷、左眼挫傷合併眼
    高壓等傷害，有中國醫藥大學附設醫院出具之診斷證明書1
    件（見109年度偵字第22234號卷第41頁）在卷可稽；又證人
    即告訴人王傳忠於警詢時指訴係被告先以右拳朝其左眼打來
    ，其後又拿塑膠椅朝其上半身毆打等語（見109年度偵字第2
    2234號卷第39頁），證人即告訴人王傳忠所述被告所為傷害
    之方式，核與前開診斷證明書所載告訴人王傳忠所受傷勢位
    置相符，已堪認證人即告訴人王傳忠上揭所述，並非虛妄而
    為可信。又證人陳榮貴於檢察事務官詢問時亦證稱：樊寧生
    與王傳忠在講話時，樊寧生出手打王傳忠眼睛，王傳忠被打
    生氣就還手，他們2人就打起來等語（見109年度偵字第2223
    4號卷第122頁），證人陳榮貴於原審審理時復就其先前在檢
    察事務官詢問時提及被告後來要拿東西曾被其擋下之語意未
    完整之內容，解釋詳細情形為被告要拿塑膠椅打告訴人王傳
    忠，伊要擋、被告又打下去，而明確證稱被告確有拿塑膠椅
    打告訴人王傳忠等語（見原審卷第81頁、第83至84頁），由
    此可徵證人即告訴人王傳忠上開指述，確為可採。被告辯稱
    ：伊未出手毆打王傳忠，且其拿塑膠椅是要自衛而已，未持
    以傷害王傳忠，本件係王傳忠自導自演對伊誣告云云，尚無
    可採。又證人陳榮貴於原審審理時經原審審判長訊及其與告
    訴人王傳忠有無私交時，證稱：其與王傳忠只是認識，且王
    傳忠是介紹其去保全公司工作，公司要派其到哪裡是不一定
    的，大家都是同一個社區，其係就所看到的情形而為陳述，
    沒有牽涉到朋友間的交情等語（見原審卷第81頁），參以證
    人陳榮貴於檢察事務官詢問時，除證稱被告有出手打告訴人
    王傳忠之眼睛外，同時亦陳稱告訴人王傳忠有還手及與被告
    打起來等較不利於告訴人王傳忠之內容（見109年度偵字第2
    2234號卷第122頁），且證人陳榮貴於原審審理證述被告有
    持椅子打告訴人王傳忠時，亦主動提及「那個是塑膠的椅子
    ，不會什麼嚴重」等語（見原審卷第81頁），而同時對被告
    為有利之陳述，足認證人陳榮貴前揭就案發過程所為之證述
    ，確無故為偏袒告訴人王傳忠之情，確屬可信。被告徒以證
    人陳榮貴係告訴人王傳忠介紹擔任保全工作，而質疑證人陳
    榮貴所述不實，並進而推認證人陳榮貴係與王傳忠聯合要陷
    害伊云云而為置辯，並無可採。
(三)而證人陳榮貴於檢察事務官詢問時已確認伊有目擊被告與告
    訴人王傳忠2人於案發時之衝突過程，並就被告與告訴人王
    傳忠間因開關燈之節能問題發生爭執之對話內容詳為陳述，
    並陳明係被告先出手打告訴人王傳忠之眼睛等情（見109年
    度偵字第22234號卷第122頁），證人陳榮貴於距離案發時間
    更久之原審審理時改稱：我去的時候他們就打起來了，告訴
    人王傳忠的眼睛已經腫起來了云云（見原審卷第79至80頁）
    ，容屬時隔已久之記憶之誤；至證人陳榮貴於原審審理時曾
    一度推稱：「（問：你能否描述他們打的過程?）沒有什麼
    看到」云云（見原審卷第79頁），衡情則應屬其不願得罪在
    庭之被告或告訴人王傳忠所為之不實說詞，均尚非可信，仍
    應以證人陳榮貴上開於本判決理由欄二、(二)所示於檢察事
    務官詢問時未及考量其所述內容對被告及告訴人王傳忠之利
    害關係所為之證述，及於檢察事務官、原審審理時同時有對
    被告不利及有利之持平證詞，較為可信。
(四)基上所述，被告前開所辯，尚無可信。本件事證明確，被告
    前開傷害犯行足可認定。　　
三、法律適用方面：
(一)核被告所為，係犯刑法第277條第1項之傷害罪。又被告先、
    後徒手及持塑膠椅分別毆打告訴人王傳忠之左眼及上半身，
    係本於同一傷害犯意，於密切接近之時、地所為，依一般社
    會觀念，該等密接行為之獨立性極為薄弱，在法律上應評價
    為數個舉動之接續實行，應僅論以接續犯之一罪。
(二)又被告係00年0月間出生，有其年籍資料在卷可考，其於本
    案行為時為年滿80歲之人，且按「滿80歲人之行為，得減輕
    其刑。」，刑法第18條第3項定有明文。檢察官上訴意旨雖
    以本案係被告先動手毆打告訴人王傳忠，才引發後續互毆情
    節，其惡性較告訴人王傳忠為重，且被告下手毆打告訴人王
    傳忠之部位，係屬人體脆弱之眼睛，手段較為兇狠，而告訴
    人王傳忠遭毆打後之傷勢較被告嚴重等情，認不應依刑法第
    18條第3項之規定對被告減輕其刑，並指摘原判決未說明理
    由，逕依刑法第18條第3項之規定對被告減輕其刑，有所未
    合。惟被告本案因與告訴人王傳忠發生口角，一時不滿而傷
    害告訴人王傳忠，使告訴人王傳忠受有前開傷害，所為固應
    予非難，然考量被告之初衷係出於節約所居住社區之用電，
    非因一己之私利，復無顯然不宜依上開規定予以減輕其刑之
    理由，爰依刑法第18條第3項之規定減輕其刑。檢察官前開
    上訴意旨以應屬刑法第57條所定之量刑範疇事項，主張不宜
    依刑法第18條第3項之規定對被告減輕其刑，尚非可採；至
    原判決於其理由欄中適用刑法第18條第3項之規定對被告減
    輕其刑時，雖未附具理由，然因無礙於原判決之科刑本旨，
    尚不構成應予撤銷之事由，由本院逕予補充之。
四、原審認被告上開傷害犯行之事證明確，乃以行為人即被告之
    責任為基礎，審酌被告前有妨害公務、妨害名譽案件經科刑
    之素行，被告與告訴人王傳忠為同社區之住戶，未思和睦相
    處，就社區公共空間開關燈之節能問題行理性溝通，僅因細
    故即起爭執，被告率先毆打告訴人王傳忠，行為之可責性較
    之與其互毆之告訴人王傳忠為重，過程中告訴人王傳忠亦因
    不甘被打而還擊，被告之傷害行為使告訴人王傳忠受有前開
    傷害之所生損害，兼衡被告自陳之教育程度、家庭生活狀況
    （參見原審卷第90頁）及其犯罪後之態度等一切情狀，適用
    刑事訴訟法第299條第1項前段，刑法第277條第1項、第18條
    第3項、第41條第1項前段，刑法施行法第1條之1第1項等規
    定，判處被告犯傷害罪，並處有期徒刑貳月，如易科罰金，
    以新臺幣壹仟元折算壹日，且說明被告持以毆打告訴人王傳
    忠之塑膠椅，固為供被告犯本案傷害罪所用之物，惟該塑膠
    椅並非違禁物，且既係被告從社區取用而屬上開社區所有之
    物，自無從宣告沒收等情，核原判決之認事、用法並無不當
    ，本院酌以被告所為傷害情節之惡性雖較與其互毆之告訴人
    王傳忠為重，然因其有上開刑法第18條第3項減輕其刑之事
    由，故認原判決對被告於適用前開減刑規定後量處與原審同
    案被告即告訴人王傳忠相同之刑度，其量刑並未違法。檢察
    官以前開理由欄三、(二)所示之說詞提起上訴，主張本件不
    應依刑法第18條第3項之規定，對行為時已年滿80歲而合於
    上開規定之被告減輕其刑，依本判決上揭理由欄三、(二)所
    示論述，尚難認為有理由。又被告執上開辯詞否認犯罪而提
    起上訴，依本判決前開理由欄二、(二)、(三)所示之有關事
    證及說明，亦非為有理由。依上所述，檢察官及被告前開上
    訴俱為無理由，均應予駁回。
據上論斷，應依刑事訴訟法第368條，判決如主文。
本案經檢察官林宏昌提起公訴，檢察官張溢金提起上訴，檢察官
劉家芳到庭執行職務。
中　　華　　民　　國　　110 　年　　9 　　月　　16　　日
                  刑事第十二庭  審判長法　官  張國忠
                                      法　官  高文崇
                                      法　官  李雅俐
以上正本證明與原本無異。
如不服本判決應於收受送達後二十日內向本院提出上訴書狀，其
未敘述上訴之理由者，並得於提起上訴後二十日內向本院補提理
由書（均須按他造當事人之人數附繕本）「切勿逕送上級法院」
。因疫情而遲誤不變期間，得向法院聲請回復原狀。
                                      書記官  蕭怡綸

中　　華　　民　　國　　110 　年　　9 　　月　　16　　日
附錄論罪科刑法條：
刑法第277條：
傷害人之身體或健康者，處5年以下有期徒刑、拘役或50萬元以
下罰金。
犯前項之罪因而致人於死者，處無期徒刑或7年以上有期徒刑；
致重傷者，處3年以上10年以下有期徒刑。